【裁判字號】    90,上易,3219
【裁判日期】    901231
【裁判案由】    傷害
【裁判全文】
臺灣高等法院刑事判決                            九十年度上易字第三二一九號
    上  訴  人  臺灣板橋地方法院檢察署檢察官
    上  訴  人
    即  被  告  乙○○
    選任辯護人  賴振宗
    被      告  甲○○
    公設辯護人  王永炫
右上訴人因被告傷害案件，不服台灣板橋地方法院九十年度易字第一四八六號中華民
國九十年七月二十日第一審判決（起訴案號台灣板橋地方法院檢察署九十年度調偵字
第四四號）提起上訴，本院判決如左：
    主  文
上訴駁回。
    事  實
一、乙○○於民國（下同）八十八年九月二十七日十三時許，駕車返回臺北縣新莊市
    ○○街一五四巷七號住處前，欲停放車輛之際，因倒車不慎接連二次擦撞該址對
    面住戶甲○○所有並停放於其門口之自用小貨車左方保險桿，適甲○○亦在其住
    處門口見聞該等擦撞過程，二人隨即發生爭執。詎乙○○竟憤而基於傷害之犯意
    ，徒手掐住甲○○頸部並毆擊甲○○臉部、手部，使甲○○受有臉部挫傷二處（
    各為一公分乘一公分及二公分乘一公分）、頸部挫傷二處（各為二公分乘一公分
    、十二公分乘一公分）、左手掌挫傷（四公分乘一公分）等傷害，甲○○亦憤而
    基於傷害之犯意，徒手毆擊乙○○頭部、鼻部及手臂，使乙○○受有頭部外傷、
    鼻骨骨折及鼻樑移位、左前臂挫傷及多處挫傷擦傷等傷害。
二、案經乙○○、甲○○分別訴由臺北縣警察局新莊分局報告臺灣板橋地方法院檢察
    署檢察官偵查起訴。
    理  由
一、訊據上訴人即被告乙○○及被告甲○○均矢口否認右揭傷害犯行，被告乙○○辯
    稱：伊當時係遭被告甲○○毆打，除抵擋及撥避外，並無出手毆傷被告甲○○之
    情事云云。被告甲○○則辯稱：伊當時係遭被告乙○○勒掐頸部攻擊，僅有出手
    欲予掙脫，並未毆傷被告乙○○云云。惟查：
(一)右揭時地，被告甲○○因其自用小貨車被乙○○之車倒車碰撞，發生爭執，遂毆
    傷被告乙○○之事實，迭據被告乙○○於警訊（見三七八七號偵卷第五頁）、偵
    查（見三七八七號偵卷第十八頁背面）、及原審審理時（見原審卷第二十一頁）
    指訴綦詳，核其先後指訴之情節均屬相符，並有乙○○診斷證明書一份附卷可稽
    （見三七八七號偵卷第八頁）。
(二)又右揭時地，被告乙○○因甲○○不滿其倒車二次碰到黃之自用小貨車，踢其車
    門，而毆傷被告甲○○之事實，亦據被告甲○○於警訊（見三七八七號偵卷第六
    頁）、偵查（見三七八七號偵卷第十八頁背面至第十九頁）及原審審理時（原審
    卷第二十一頁）指訴綦詳，核其先後指訴之情節均屬相符，並有甲○○診斷證明
    書一份附卷可稽（見三七八七號偵卷第七頁）。
(三)當時雙方確有因停車擦撞問題發生激烈衝突，嗣雖經鄰人勸阻，仍又各自返回住
    處取出刀（被告乙○○）及鐵管（被告甲○○）欲持以互毆，幸經該鄰里之里長
    、鄰長等人趕至，始予排解等情，復據被告二人一致供明在卷，核與證人即當時
    趕赴現場之當地鄰長吳進興所證稱：看到乙○○鼻子凹進去，乙○○、甲○○二
    人之間有一段距離，手上各拿東西要互打，我就拉乙○○，其他鄰居拉甲○○，
    印象中甲○○沒有特別明顯的外傷，當時甲○○拿粗鐵管，乙○○拿刀（見原審
    卷第三十二、三十四頁）；里長洪少欽所證稱：只看到乙○○鼻子流血，到時衝
    突已結束，未注意到其他部位有沒有受傷（見原審卷第三十三頁）等情節相符。
    被告二人當時既確有發生激烈衝突，嗣並各自返回住處取出器具欲實施更高度之
    衝突舉動，衡情實難認彼等於該等衝突過程中毫無互毆傷害對方之情事。
(四)再依卷附診斷證明書所載內容觀之，被告二人所受之上開各該傷害，均顯非因「
    抵擋」、「撥避」、「掙脫」造成者（此觀諸被告甲○○診斷證明書內載之「頸
    部挫傷二公分乘一公分、十二公分乘一公分」、及被告乙○○診斷證明書內載之
    「鼻骨骨折及鼻樑移位」自明），此益徵被告二人上開辯解，均純屬事後圖卸推
    託之詞，要無足採。
(五)至證人即被告乙○○之妻劉陳月英，雖於偵查中證稱：被告乙○○自始無動手毆
    打被告甲○○云云（見調偵字第四四號卷第九頁），惟嗣於原審訊問時又證稱：
    當時被告乙○○確有出手拉扯被告甲○○等語，然依卷附診斷證明書顯示被告甲
    ○○之臉部、頸部、左手掌受有多處挫傷等情觀之，證人劉陳月英於原審訊問時
    證述之內容即：我騎機車回來，我先生乙○○剛好也回來，我就指揮乙○○停車
    ，二次碰到甲○○自用小貨車保險桿，乙○○一下車，就被甲○○一拳打到鼻子
    ，然後乙○○摸著鼻子拉扯甲○○，後來他們兩人又分別拿東西，還未用器具打
    ，里長他們就來了（見原審卷第三十二、三十五頁）等語，顯較諸其先前於偵查
    中證述之內容可採，是證人於偵查中供稱被告乙○○無動手毆打被告甲○○之證
    詞，尚無從援為有利於被告乙○○認定之依據。
(六)按刑法第十條第四項第六款之重傷，係指除去同項第一款至第五款之傷害而於身
    體健康有重大不治或難治之傷害者而言，如毀敗一目或二目之視能，按照該項第
    一款之規定，固屬重傷，假使所傷之目，僅祇視能減衰，並未完全毀敗，縱令此
    種減衰具有不治或難治之情形，仍與第六款所定之內容並不相當，即祇應成立普
    通傷害，不能遽依重傷論科（二五年上字第四六八０號參照）。又按，刑法第十
    條第四項第三款所謂毀敗嗅能，係指其嗅能全部喪失效能而言。被害人鼻部受傷
    其嗅覺之效能，既未全部喪失，於人之身體或健康又無重大影響，自難令被告負
    傷害人致重傷之罪責（四０年台上字第七三號參照）。本件被告乙○○當時所受
    傷害中，有「鼻骨骨折及鼻樑移位」一項，然其於八十八年九月二十七日因上開
    傷勢赴新泰綜合醫院就診、住院，及嗣於同年十月四日再赴該醫院門診之際，均
    未曾提及其發生嗅覺失能之問題，業經原審函詢該院查證屬實，並有該院九十年
    六月二十一日（九○）新泰管字第九○○九一號函文一份在卷可查（見原審卷第
    四十九、五十頁），是被告乙○○於案發後就醫期間，既未提及其有發生嗅覺失
    能問題，嗣於本案偵、審中，亦從未提出其因該等傷害而受有「毀敗嗅能」之積
    極、確切實據，依上揭判例所述，自難認其所受該等傷害已達於刑法上所稱之「
    重傷害」程度。又雖依財團法人長庚紀念醫院九十年十一月十五日（九○）長庚
    院法字第一○一六號函記載：乙○○係於八十八年十月六日至該院就診，診斷為
    ：鼻骨骨折、鼻部外傷變形合併臉頰蜂窩組織炎。九十年十月三十一日回診時，
    其鼻部外傷雖已經兩次整容手術和鼻中膈鼻道成型手術，但仍只恢復約百分之八
    十外觀，且至今仍斷續有流鼻血現象須持續治療等語。惟該函亦未提及乙○○之
    鼻部，其嗅能全部喪失效能，核仍非刑法第十條第四項第三款之重傷。至乙○○
    已經手術而恢復約百分之八十，其外觀尚未完全改變容貌，亦與重大不治或難治
    之情形有間，尚非刑法上所稱之重傷害。檢察官起訴被告甲○○普通傷害，竟循
    被害人請求而上訴改認被告甲○○係犯係重傷害，自非可採。
(七)被告乙○○當時所受傷害中，雖有「左前臂挫傷、瘀血多處」一項，而被告甲○
    ○當時所受傷害中，亦有「左手掌挫擦傷」一項，惟該等傷害有可能為鈍器擊傷
    、毆擊或挫擦傷所致，亦有可能為雙方互毆之際遭對方徒手擊傷、扭傷，依其外
    觀均無法確定診斷係何者所傷等節，業經原審分別函詢上開新泰綜合醫院，及被
    告甲○○當時就診之臺北縣立三重醫院查證屬實，並有上開新泰綜合醫院函文（
    見原審卷第四十九、五十頁）、及臺北縣立三重醫院九十年六月二十日九十北縣
    重醫歷字第二三九九號函文各一份附卷可稽（見原審卷第五十一、五十二頁），
    是本件既無確切證據足資證明被告乙○○所受之「左前臂挫傷、瘀血多處」傷害
    係遭器具擊傷，亦無法證明被告甲○○係因左手持器具摩擦始造成其受有「左手
    掌挫擦傷」之傷害，自無從驟然推論被告甲○○在雙方互傷返回各取器具之前，
    當時有持器具毆擊被告乙○○之情事。綜上所述，本件事證已臻明確，被告二人
    上開犯行均堪認定。
二、核被告二人所為，均係犯刑法第二百七十七條第一項之傷害罪。原審引用刑法第
    二百七十七條第一項，罰金罰鍰提高標準條例第一條前，第二條，並審酌被告二
    人因細故發生糾紛，不思循理性途徑解決，反以暴力相向，非但使彼此無端蒙受
    身心損害，亦增長社會暴戾歪風，復參酌彼等素行狀況（二人均無前科，有臺灣
    高等法院檢察署刑案紀錄簡覆表二份在卷可查）、犯罪之動機、目的、手段、所
    生危害及犯罪後態度等一切情狀，分別論處被告乙○○、甲○○傷害人之身體罪
    ，各量處有期徒刑月，並分別諭知易科罰金之折算標準。經核原判決認事、用
    法及量刑均無不合，檢察官上訴指摘原判決不當，及被告乙○○猶執陳詞上訴否
    認犯罪均無理由，應予駁回。
據上論斷，應依刑事訴訟法第三百六十八條，判決如主文。
本案經檢察官郭文東到庭執行職務。
中      華      民      國    九十    年     十二     月    三十一    日
                              臺灣高等法院刑事第九庭
                                    審判長法  官  李  文  成
                                          法  官  周  盈  文
                                          法  官  官  有  明
右正本證明與原本無異。
被告均不得上訴。
檢察官對被告甲○○部分如不服本判決應於收受送達後十日內向本院提出上訴書狀，
其未敘述上訴之理由者並得於提起上訴後十日內向本院補提理由書（均須按他造當事
人之人數附繕本）。
                                          書記官  林  蓓  瑜
中      華      民      國    九十一    年     一       月      二      日
附錄本案論罪科刑法條全文：
刑法第二百七十七條：
傷害人之身體或健康者，處三年以下有期徒刑，拘役或一千元以下罰金。
犯前項之罪，因而致人於死者，處無期徒或七年以上有期徒刑；致重傷者，處三年以
上十年以下有期徒刑。


司法院資訊處製作；財團法人民間司法改革基金會備份。
